臺灣高等法院臺中分院刑事判決
111年度上易字第770號
上  訴  人  臺灣南投地方檢察署檢察官 
被      告  宋祐丞
選任辯護人  許哲嘉律師
            林湘清律師
上列上訴人因被告重利案件，不服臺灣南投地方法院111年度易
字第116號中華民國111年6月29日第一審判決（起訴案號：臺灣
南投地方檢察署109年度偵字第3166號），提起上訴，本院判決
如下：
    主  文
上訴駁回。
    事實及理由
一、本院審判範圍之說明：
（一）按上訴得明示僅就判決之刑、沒收或保安處分一部為之，
      修正後刑事訴訟法第348 條第3 項定有明文。依該條項之
      立法說明：「為尊重當事人設定攻防之範圍，並減輕上訴
      審審理之負擔，容許上訴權人僅針對刑、沒收或保安處分
      一部提起上訴，其未表明上訴之認定犯罪事實部分，則不
      在第二審之審判範圍。如為數罪併罰之案件，亦得僅針對
      各罪之刑、沒收、保安處分或對併罰所定之應執行刑、沒
      收、保安處分，提起上訴，其效力不及於原審所認定之各
      犯罪事實，此部分犯罪事實不在上訴審審查範圍」等語。
      準此，上訴權人就下級審判決聲明不服提起上訴時，依現
      行法律規定，得在明示其範圍之前提下，擇定僅就該判決
      之「刑」、「沒收」、「保安處分」等部分單獨提起上訴
      ，而與修正前認為上開法律效果與犯罪事實處於絕對不可
      分之過往見解明顯有別。此時上訴審法院之審查範圍，將
      因上訴權人行使其程序上之處分權而受有限制，除與前揭
      單獨上訴部分具有互相牽動之不可分關係、為免發生裁判
      歧異之特殊考量外，原則上其審理範圍僅限於下級審法院
      就「刑」（包含有無刑罰加重、減輕或免除等影響量刑區
      間之處斷刑事由、宣告刑與執行刑、應否諭知緩刑）、「
      沒收」、「保安處分」之諭知是否違法不當，而不及於其
      他（最高法院111年度台上字第1542號、111年度台上字第
      872、879號、111年度台上字第2489號刑事判決同此意旨
      ）。
（二）本案係由檢察官檢附具體理由提起上訴，而依檢察官所提
      上訴書，及檢察官於本院審理時所陳述之上訴範圍，業已
      明示僅就原判決所量處之刑提起上訴（詳參本院卷第9、4
      5至46頁），而未對原判決所認定之犯罪事實、罪名及沒
      收部分（本案並未諭知保安處分）聲明不服，參諸前揭說
      明，本院僅須就原判決所宣告之「刑」有無違法不當進行
      審理；至於原判決就科刑以外之其他認定或判斷，既與刑
      之量定尚屬可分，且不在檢察官明示上訴範圍之列，即非
      本院所得論究，合先敘明。
二、本案據以審查量刑當否之原判決所認定犯罪事實及罪名：
（一）原判決犯罪事實：
　　　被告宋祐丞（綽號「陳政」，下稱被告）與真實姓名不詳
      、綽號「小胖」之成年男子，均明知被害人簡文政（已歿
      ）因生活所需急需資金，竟共同基於乘他人急迫、輕率、
      無經驗或難以求助之處境，貸以金錢，而取得與原本顯不
      相當之重利之犯意聯絡，先由「小胖」於民國107年9月28
      日，貸與被害人簡文政新臺幣（下同）20萬元，約定10天
      後為清償期，扣除利息3萬5000元後，實際交付16萬5000
      元予被害人簡文政。嗣「小胖」於107年10月5日告知被害
      人簡文政需提前還款，被害人簡文政得知後因無力清償，
      遂與被告相約於107年10月5日15時許，至南投縣○○市○○路
      00號之臺灣銀行中興分行處理，被告接續上開重利之犯意
      ，再貸款20萬元予被害人簡文政，約定於107年10月9日清
      償，利息4萬元並先予扣除，實際交付16萬元予被害人簡
      文政，而取得與原本顯不相當之重利。被告另要求被害人
      簡文政簽發16萬元支票共2張（付款行：彰化銀行中港分
      行，票號0000000、0000000號，發票日分別為107年10月8
      日、107年10月9日）供擔保清償借款。嗣被害人簡文政因
      擔憂日後無力清償，而於107年10月7日自殺身亡，其父簡
      楊新因翻閱被害人簡文政之遺書，得悉被告上述重利犯行
      ，乃報警處理，始為警查知上情。　　　
（二）被告所犯之罪名：
    1.核被告所為，係犯刑法第344條第1項之重利罪。
　　2.被告及綽號「小胖」之成年男子向被害人簡文政多次收取
      重利，係於密切接近之時、地實施，並侵害同一被害人之
      財產法益，各行為之獨立性極為薄弱，依一般社會健全概
      念，在時間差距上，難以強行分開，在刑法評價上，以視
      為數個舉動之接續施行，合為包括之一行為予以評價，較
      為合理，應論以接續犯之包括之一罪。
    3.被告及綽號「小胖」之成年男子就上開重利犯行，有犯意
      聯絡及行為分擔，均為共同正犯。    
三、上訴理由之論斷：
（一）檢察官上訴意旨略以：被告對被害人簡文政以高額利率相
      繩，致被害人簡文政不堪被告索討債款而自殺身亡，被害
      人簡文政之父簡楊新年逾七旬，被迫承受白髮人送黑髮人
      之痛，然被告於事發後卻未向簡楊新表達歉意或尋求和解
      ，其犯後態度顯然不佳。原判決徒以被告犯後坦承犯行，
      僅判處被告有期徒刑3月，已違背罪刑相當原則，適用刑
      法第57條規定亦有錯誤。請將原判決撤銷，更為適當合法
      之判決。
（二）本院查：
    1.按刑之量定，係法院就繫屬個案犯罪之整體評價，為事實
      審法院得依職權自由裁量之事項，故量刑判斷當否之準據
      ，應就判決之整體觀察為綜合考量，不可摭拾其中片段，
      遽予評斷。苟其量刑已以行為人之責任為基礎，並斟酌刑
      法第57條各款所列情狀，在法定刑度內，酌量科刑，無顯
      然失當或違反公平、比例原則及罪刑相當原則者，亦無偏
      執一端，致明顯失出失入情形，即不得任意指為違法或不
      當（最高法院110年度台上字第4370號刑事判決參照）。
      是就同一犯罪事實與情節，如別無其他加重或減輕之原因
      ，下級審量定之刑，亦無過重或失輕之不當情形，則上級
      審法院對下級審法院之職權行使，原則上應予尊重。原判
      決就被告涉犯重利罪所量處之刑，已針對被告犯罪動機、
      目的、手段、所生危害及犯後態度等刑法第57條之一切情
      狀具體審酌，在罪責原則下適正行使其量刑之裁量權，客
      觀上並未逾越法定刑度，亦與罪刑相當原則、比例原則無
      悖，難認有逾越法律所規定之範圍，或濫用其裁量權限之
      違法情形。檢察官提起上訴指稱原判決所為量刑違反罪刑
      相當原則，適用刑法第57條規定亦有錯誤等語，尚無實據
      ，要難憑採。
    2.又按法官於進行科刑裁量時，倘遇有與刑法第57條所列各
      款有關而足以影響刑之輕重之個別情況，於量刑時應予「
      特別注意並融合判斷」，非指就本條所列各款量刑因子均
      須於判決內逐一論述，始為適法（最高法院110年度台上
      字第6286號刑事判決參照）。原判決於量刑理由中，對於
      被告係先後2次接續貸放金錢而收取重利之事實，及被告
      先前另因重利案件，經臺灣彰化地方法院108年度簡字第8
      41號判決判處拘役40日，如易科罰金，以新臺幣1000元折
      算1日確定等前科紀錄，雖未逐一詳加論列說明，然依其
      量刑理由所載，實已綜合被告犯罪所生危害及情節，另參
      酌被告個人「一切情狀」，可見原判決在實質上已審酌刑
      法第57條所列各款事項，僅係判決文字簡化而已，並不影
      響判決之結果（最高法院102年度台上字第2049號刑事判
      決同此意旨）。是以原判決就其中部分量刑事由之敘述固
      然稍嫌簡略，然尚非全未說明，自不得任意指為違法。
    3.況被告已於111年10月7日，委請選任辯護人與被害人簡文
      政之父簡楊新達成和解，並已當場交付10萬元之和解金，
      簡楊新並同意就本案給予被告最輕刑度之宣告，有雙方簽
      立之和解書在卷為憑。檢察官未及審酌上情，猶於上訴理
      由指摘被告並未尋求和解，其犯後態度不佳，而認原審量
      刑過輕等語，即非允洽，自不足取。至於本案檢察官上訴
      範圍僅針對原判決所諭知之「刑」，而不及於原判決所為
      沒收之宣告，已如前述。是以被告雖已賠償被害人簡文政
      家屬10萬元，本院仍無從遽將非上訴範圍之沒收宣告予以
      撤銷改判；惟被告於原審判決後既已依和解條件給付賠償
      金額，則於其實際償還金額之同一範圍內，既因該財產利
      益獲得回復，而與已實際發還無異，檢察官自無庸再執行
      該部分犯罪所得之沒收（最高法院108年度台上字第672號
      刑事判決同此意旨）。則就被告業已實際交付被害人簡文
      政家屬之上開賠償金額，仍得於日後檢察官依法執行沒收
      犯罪所得時，依據前述實務見解而要求扣除，尚不致使被
      告蒙受雙重剝奪犯罪所得之不利益，併此指明。
四、被告於本院審理時，經合法傳喚，無正當之理由不到庭，爰
    依刑事訴訟法第371條之規定，不待其陳述逕行判決。
據上論結，應依刑事訴訟法第371條、第368條，判決如主文。 
　　　
本案經檢察官李英霆提起公訴，檢察官劉景仁提起上訴，檢察官
謝志明到庭執行職務。
中　　華　　民　　國　　111 　年　　10　　月　　18　　日
          刑事第十二庭    審判長法　官  張  國  忠
   　　　     　　　　　　　    法　官  陳      葳   
 　　　　　　　　      　　　　 法　官  高  文  崇
以上正本證明與原本無異。
不得上訴。
 　　　　　　　　　　　         書記官  施  耀  婷   

中　　華　　民　　國　　111 　年　　10　　月　　18　　日